臺灣新北地方法院民事判決
110年度重訴字第411號
原      告  甲○○  
訴訟代理人  黃永吉律師
複  代理人    
            徐人和律師
被      告  乙○○  
訴訟代理人  彭意森律師
上列當事人間請求履行約定內容等事件，經本院於民國111年9月
16日言詞辯論終結，判決如下：
    主  文
原告之訴及假執行之聲請均駁回。
訴訟費用由原告負擔。
    事實及理由
一、按訴狀送達後，原告不得將原訴變更或追加他訴。但請求之
    基礎事實同一、擴張或減縮應受判決事項之聲明者，不在此
    限，民事訴訟法第255 條第1 項第2 款、第3 款定有明文。
    查原告起訴後多次變更其訴之聲明，最終聲明如下述。經核
    原告上開所為，係基於被告於98年3 月19日簽訂之保證切結
    書（下稱系爭切結書）為請求之同一基礎事實，及擴張或減
    縮應受判決事項，揆諸首揭規定，核無不合。
二、原告主張：兩造於民國（下同）83年5月29日結婚。被告於
    婚姻關係存續期間與多位女性互動曖昧，被告為保證對婚姻
    忠誠，曾於93年5月2日簽立切結書、於97年11月20日簽立保
    證書，保證不再與她人有曖昧之情、往來過密、不正當男女
    關係等等，詎被告仍與訴外人丙○○等人保持聯絡，並發生曖
    昧及不正常之男女關係，原告無法原諒而欲離婚，被告為挽
    回原告，於98年3月19日簽訂系爭切結書予原告，保證於兩
    造婚姻關係存續中，其如違反系爭切結書任一項約定，願將
    其全部資產由原告取得所有權，惟被告於簽立系爭切結書後
    ，原告發現被告仍一再外遇，有違反系爭切結書第1、2、4
    、5、7項約定之情形，原告遂於98年4月11日與被告簽訂離
    婚協議書（下稱系爭離婚協議書）兩願離婚。詎被告竟於10
    8年間以系爭離婚協議書上所載證人均非親見、親聞，與民
    法第1050條之離婚法定要件不符，系爭離婚協議書依民法第
    72條規定無效為由，提起確認兩造間婚姻關係存在之訴，而
    經鈞院以108年度婚字第398號民事判決（下稱398號判決）
    確認兩造間之婚姻關係存在確定後，系爭切結書自回復其效
    力，原告即於109年6月2日寄發存證信函予被告，請被告依
    系爭切結書第6項約定將其所有資產交由原告管理，被告卻
    迄未交付其任何資產予原告，顯然亦違反上開約定，為此，
    依系爭切結書約定請求被告將其所有全部資產給付原告等語
    。其聲明為：
　　被告應將附表一編號1至5房地之所有權移轉登記予原告。
    被告應將附表一編號6至8之股票交付原告。
    被告應將附表一編號9至17之基金交付原告。
    被告應給付原告如附表二所示新臺幣，及自起訴狀繕本送 
      達翌日起至清償日止，按年息5%計算之利息。
    被告應給付原告如附表三所示美元，及自起訴狀繕本送達
      翌日起至清償日止，按年息5%計算之利息。
    被告應給付原告如附表四所示歐元，及自起訴狀繕本送達
      翌日起至清償日止，按年息5%計算之利息。
    被告應給付原告如附表五所示人民幣，及自起訴狀繕本送
      達翌日起至清償日止，按年息5%計算之利息。
    被告應給付原告如附表六所示澳幣，及自起訴狀繕本送達
      翌日起至清償日止，按年息5%計算之利息。
    被告應給付原告如附表七所示南非幣，及自起訴狀繕本送
      達翌日起至清償日止，按年息5%計算之利息。 
　    並陳明願供擔保，請准宣告假執行。　
三、被告辯稱：㈠兩造於83年5月29日結婚，於86年1月22日育有
    長男丁○○。被告於89年間起擔任業務經理，因工作關係不免
    在外應酬，資以結識未來潛在客戶或供應商，或與重要來往
    客戶搏感情、拼業績，亦時以電話或電子郵件和客戶往來及
    聯繫，卻引起原告之猜忌，被告雖不堪其擾，但亦體諒原告
    應是女性欠缺安全感所致，且此種誤會，也不是三言兩語或
    口頭上發誓，即可化解，乃先後於93年5月2日簽立切結書、
    於97年11月20日簽立保證書及於98年3月19日簽訂系爭切結
    書予原告。詎被告於簽署系爭切結書後，原告猶沈浸在猜忌
    或懷疑外遇之情緒中，與被告多次爭吵，兩造方於98年4月1
    1日簽立系爭離婚協議書兩願離婚，並為離婚之登記。嗣系
    爭離協議書雖因二位證人未在場見聞兩造離婚真意，經鈞院
    以398號判決認定未符合民法第1050條之法定要件而無效確
    定。然兩造簽定系爭離婚協議書後，被告即依系爭離婚協議
    書第3條關於夫妻財產處理之約定，履行以夫妻贈與為登記
    原因之不動產所有權過戶事宜，並於系爭離婚協議書第2條
    第4項約定：「本協議書生效後，男方(即被告)之前所簽立
    之切結書無效。…」，而系爭切結書為單獨行為，既得獨立
    存在，亦得獨立失效，與兩造兩願離婚與否無絕對關聯，系
    爭切結書雙方既已合意作廢，原告自不得再依系爭切結書向
    被告為請求。㈡縱認系爭切結書仍屬有效，原告未證明被告
    有何違反系爭切結書內容之事實，訴外人即兩造之子丁○○於
    另案即鈞院398號事件之證詞，不足證明被告於簽立系爭切
    結書後，有違反系爭切結書第1、2、4、5、7 項約定之情事
    ，而原告所提兩造於98年間之對話錄音光碟暨其譯文，依譯
    文內容所示，關於被告有外遇乙事，均係原告之主觀意見或
    猜測，被告並未承認，遑論被告於簽訂系爭切結書後違反系
    爭切結書第1、2、4、5、7 項約定之事實。另原告雖稱其於
    兩造之婚姻關係經判決確認仍存在確定後，曾函請被告依系
    爭切結書第6項約定將被告所有資產交由原告管理，被告卻
    迄未交付其任何資產予原告，顯然違反系爭切結書第6項之
    約定云云，然系爭切結書簽訂時，兩造尚處於夫妻同居狀態
    ，被告方同意該項約定，嗣兩造自簽訂系爭離婚協議書並為
    離婚登記後即分居兩處，沒有往來，迄109年間因系爭離婚
    協議書無效，經判決確認兩造婚姻關係仍存在後，被告曾於
    109年7月初函請原告能回復之前夫妻相處模式，返回至被告
    住處同居，但原告迄今仍不予理會，原告既拒絕同居，自無
    所謂「家庭」，遑論有何「家庭資產」可言，況兩造於98年
    4月間簽訂系爭離婚協議書後，被告即依系爭離婚協議書第3
    條約定，將本屬被告名下之新北市○○區○○路000號7樓及○○路
    508號8樓房地，以夫妻贈與為登記原因，於98年4月15日移
    轉登記至原告名下，原告卻旋於99年間將上揭二戶房地出售
    他人，迄今未告知出售款之用途去向，可認原告實無資格依
    系爭切結書第6項向被告主張行使擔任家庭資產管理人之權
    利，該項約定顯已因情事變更而不適用，被告自無違反該項
    約定可言等語。其聲明為：原告之訴及假執行聲請均駁回。
    並陳明如受不利判決， 願供擔保請准宣告免為假執行。
四、本院之判斷：
　㈠系爭切結書是否回復生效？
　　查：系爭切結書簽立後，兩造雖曾於98年4月11日簽立系爭
    離婚協議書兩造離婚，並為離婚登記，且系爭協議書第2條
    第4項約定：「本協議書生效後，男方之前所簽立之切結書
    無效」【見本院卷第51頁】，惟因系爭協議書上所載證人均
    非親見、親聞兩造是否有離婚真意，即系爭協議書未依民法
    第1050條規定之方式完成，被告遂以系爭離婚協議書依民法
    第72條規定應為無效為由，提起確認兩造間之婚姻關係存在
    之訴並訴請離婚，經本院以398號判決確認兩造間之婚姻關
    係存在，並駁回被告之離婚請求，被告就駁回離婚部分不服
    提起上訴，經臺灣高等法院108年度家上第251號、109年度
    台上第1249號民事判決駁回被告上訴確定等事實，有上開判
    決在卷可稽【見本院109年度板司調字第216號卷<下稱板司
    調卷>第65至82頁】，並為兩造所不爭執，則系爭離婚協議
    書既屬無效，且兩造間之婚姻關係迄今仍繼續存在，系爭切
    結書關於被告於兩造婚姻關係存續中應恪遵之約定內容，自
    應回復其效力，合先指明。
　㈡被告於系爭切結書簽立後，有無違反系爭切結書第1、2、4、
    5、7 項約定之情事？
　⒈按當事人主張有利於己之事實者，就其事實有舉證之責任，
    民事訴訟法第277 條前段定有明文。民事訴訟如係由原告主
    張權利者，應先由原告負舉證之責，若原告先不能舉證，以
    證實自己主張之事實為真實，則被告就其抗辯事實即令不能
    舉證，或其所舉證據尚有疵累，亦應駁回原告之請求。查:
    依被告簽立之系爭切結書記載：「立保證切結書人乙○○於與
    甲○○婚姻關係存續中，男方保證恪遵如下約定，若有違反任
    何一項約定，經查證有經雙方或任一方口頭或書面承認、他
    人證明、由人證、物證可合理判斷時，則男方同意全部資產
    ，由女方取得所有權...」，並於系爭切結書第1、2、4、5
    、7項為以下之保證約定：保證自97年11月15日以後均無與
    立象公司丙○○聯絡或見面。保證自97年11月15日以後，絕
    對與女生（老婆、母親、有血緣親戚、女兒除外）保持適當
    距離，且不會與其發生口語、書面、通訊、肢體或眉眼等瞹
    眛傳情、往來過密、牽手、接吻、身體撫摸、擁抱、摟腰、
    單獨出遊、出差（經女方同意可）...等等親密行為或發生
    性行為。若造成妨害家庭之情事，則依法接受應有之處分。
    除經女方許方，不得有國內或國外之出遊。不與陌生女子
    於電話、聊天室等交談，更不得相約、出遊；與認識之女子
    交談亦應止於禮，不得定時交談，除工作必要外，不得每日
    交談，且每次交談時間不得多於30分鐘（遇特殊狀況必須先
    行向女方說明，並獲女方許可）。 為使女方安心，男方同
    意全部行程及所有通聯狀況及內容公開透明，女方得隨時查
    詢，並保證絕不設置任何查詢障礙或任何通聯紀錄。保證
    一輩子只喜歡老婆甲○○一人，忠貞不二，絕無二心，並真心
    體貼相待，互敬互重，每日至少三次以上擁抱與親吻。不再
    發生精神或肉體外遇，且儘所能努力給家庭歡笑、幸福與美
    滿等語【見板司調卷第31頁】 ，可見上開條項之約定無非
    要被告保證於簽立系爭切結書後，不會與包括丙○○等異性有
    任何逾越普通朋友份際之交往情事，否則願將其所有資產由
    原告取得。而原告主張被告於簽立系爭切結書後，經原告發
    現被告仍一再外遇，有違反系爭切結書第1、2、4、5、7項
    約定之情形乙節，已為被告所否認，原告自應就上開主張負
    舉證責任。
　⒉原告固提出兩造間對話錄音暨其譯文為憑，惟其中討論系爭
    切結書及98年3月上旬之錄音譯文部分【見板司調卷第35至5
    5 頁】，乃被告簽立系爭切結書前兩造間之討論過程，實無
    從證明被告於簽立系爭切結書後仍有與異性瞹眛往來情事。
    另98年3月下旬之錄音譯文部分【見板司調卷第55至59 頁】
    ，觀其前後內容為：「男：其實我今天只是跟妳講真的，如
    果我願意全部妳講的我都跟妳道歉...女:你道歉什麼，道歉
    錯在哪裡?你錯在哪裡?你說啊。男：(其實我今天跟妳講)，
    不管妳要我說什麼道歉我都願意，但是如果你今天真的也不
    願意我在一起。女：你沒有道歉，你沒有認錯，你的態度太
    差了，你沒有說錯的不是人錯得不應該。男：我的錯，我錯
    的禽獸不如，可以嗎....男:我今天再怎麼地表白，我今天
    即使從這邊跳下去，你也依然...女：你的表白是謊話連篇
    欸，當我看到的時候，你告訴我都沒事，當我看到那些電話
    通訊的時候，你才告訴我你們聯絡得太過，你還口口聲聲說
    我們百分之九十九點九在談公事，然後上床幾次不敢講，你
    怎麼還會去找她呢...男：我真的覺得如果說妳覺得這樣子
    聯絡得這麼....女：我覺得過程太可惡。...男:結果比較重
    要還是過程比較重要？承認我要跟妳說道歉好不好？我犯了
    妳認為的滔天大罪...我死後一定下地獄給妳看好不好」、
    「男：我就已經要下地獄的人...女:你就在神明面前...哦
    ，你認為下地獄就能說謊嗎？男：不是...今生今世我倒認
    為結婚到現在妳都沒有滿意過，我就已經很難過了。女：然
    後呢？因為你很自責就可以帶人家去開房間？男：不是，不
    要一直繞著這個話題裡面」（見板司調卷第55至59頁），可
    知上開內容僅係被告為求兩造能和諧相處，為安撫原告，方
    在原告不斷強勢要求下為原告所猜忌之被告有外遇情事向原
    告道歉，是上開錄音譯文內容無法證明被告於簽立系爭切結
    書後仍有原告指摘之外遇情事。末98年4月上旬之錄音譯文
    部分【見板司調卷第61 頁】，完全係原告單方情緒失控地
    不斷指責被告有與其他女人上床等情，在上開譯文中不僅未
    見被告有承認原告所指情事，反可發現被告欲表達意見時即
    遭原告情緒性之言語所打斷，是上開譯文內容亦不足證明原
    告所主張被告於簽立系爭切結書後，仍一再外遇之情為真實
    。
　⒊原告雖又舉證人即兩造之子丁○○在398號事件之證詞為佐，然
    觀諸證人丁○○在事件證稱：「我讀小學時，爸媽約幾個禮拜
    就吵架一次，我都躲在房間看電視或睡覺，沒有注意爸媽在
    吵甚麼，媽媽有跟我說爸爸外遇，因為媽媽看到爸爸的通訊
    記錄，我看爸爸是有默認外遇的態度，因為爸爸面對媽媽指
    責外遇時的表現是結巴或不好意思的態度…」等語【見司調
    卷第77頁】，可見證人丁○○對被告有外遇之認知係來自原告
    之說詞，至其認被告在面對原告指責時之態度為默認外遇，
    僅係個人之主觀意見，尚難遽採，是證人丁○○之上開證詞仍
    不足證明被告於簽立系爭切結書後仍與包括丙○○等其他女性
    有不當交往之行為。
  ⒋據上，依原告所舉事證不足證明被告於系爭切結書簽立後，
    有違反系爭切結書第1、2、4、5、7 項約定之情事，則原告
    以被告違反系爭切結書第1、2、4、5、7 項約定事項為由，
    請求被告將其聲明所示之財產移轉或交付原告，即屬無據。
  ㈢被告於系爭切結書簽立後，有無違反系爭切結書第6項約定  
    之情事？
  ⒈原告主張兩造婚姻關係經法院判決確認仍存在確定後，伊即
    於109年6月2日寄發存證信函予被告，請被告依系爭切結書
    第6項約定將其所有家庭資產交由伊管理，被告卻迄未交付
    其任何資產予伊乙情，業據提出存證信函為證【見板司調院
    卷第83至87頁】，復為被告不爭執，堪信為真正。惟原告主
    張被告迄未交付其任何資產予伊管理，顯然違反系爭切結書
    第6項約定乙節，被告則以前揭情詞置辯。
　⒉按行使權利，履行義務，應依誠實及信用方法，民法第148條
    第2項定有明文。又按契約成立後，情事變更，非當時所得
    預料，而依其原有效果顯失公平者，當事人得聲請法院增、
    減其給付或變更其他原有之效果，民法第227條之2第1項亦
    有明文。當事人苟於契約中對於日後所發生之風險預作公平
    分配之約定，而綜合當事人之真意、契約之內容及目的、社
    會經濟情況與一般觀念，認該風險事故之發生及風險變動之
    範圍，為當事人於訂約時所能預料，基於「契約嚴守」及「
    契約神聖」之原則，當事人固僅能依原契約之約定行使權利
    ，而不得再根據情事變更原則，請求增減給付。惟該項風險
    之發生及變動之範圍，若非客觀情事之常態發展，而逾當事
    人訂約時所認知之基礎或環境，致顯難有預見之可能時，本
    諸誠信原則所具有規整契約效果之機能，自應許當事人依情
    事變更原則請求調整契約之效果，而不受原定契約條款之拘
    束，庶符情事變更原則所蘊涵之公平理念及契約正義(最高
    法院103年度台上字第308號判決意旨參照)。查：系爭切結
    書第6項係約定：「同意以後家庭資產由女方管理、保管。
    以後男、女雙方所有收入全數交由女方管理，絕不以任何方
    式隱匿他處...」，並參諸原告所提討論系爭切結書之錄音
    譯文內容中關於該項約定之討論過程【見板司調卷第47頁以
    下至51頁】，及該項後段約定：「除雙方各自擁有之零用金
    外，非例行性之花費若超過1萬元以上，應取得雙方之同意
    始得支用」等語，可認上開約定當時，除兩造婚姻關係存續
    中外，且係處於同居共財之情形下，始有「家庭資產」、「
    零用金」等用詞。而兩造嗣於98年4月11日簽署系爭離婚協
    議書致誤信離婚成立後即分居多年，且於398號事件經判決
    確定後，迄今猶仍處於分居狀態之事實，為原告所不爭，則
    本諸誠信原則所具有規整契約效果之機能，自應許被告依情
    事變更原則請求調整系爭切結書第6項約定之效果，而不受
    上開約定之拘束，始符合公平。
　⒊準此，系爭切結書第6項約定既因情事變更而不予適用，被告
    自無違反系切結書第6 項約定可言，是原告以被告違反系爭
    切結書第6 項約定事項為由，請求被告將其聲明所示之財產
    移轉或交付予原告，亦屬無據。　　
五、從而，原告依系爭切結書之法律關係，請求判決如其訴之聲
    明所示，為無理由，應予駁回。原告之訴既經駁回，其假執
    行之聲請亦失所依附，應併予駁回。
六、本件事證已臻明確，兩造所為其他主張、陳述並所提之證據
    ，經審酌後，認均與本件之結論無礙，不再一一論述，併予
    敘明。
七、訴訟費用負擔之依據：民事訴訟法第78條。　　
中　　華　　民　　國　　111 　年　　10　　月　　28　　日
                  民事第四庭    法　官　古秋菊
以上正本係照原本作成
如對本判決上訴，須於判決送達後20日內向本院提出上訴狀。
中　　華　　民　　國　　111 　年　　10　　月　　28　　日
                                書記官　劉馥瑄
　　　　　　　　　　　　　　
附表一：
編號 項目名稱 權利範圍或股數、單位 1 新北市○○區○○段○○段00地號土地 86/100,000 2 新北市○○區○○里○○路000號23樓房屋 (即新北市○○區○○段○○段0000號建物) 全部 3 新北市○○區○○段○○段00地號土地 126/100,000 4 新北市○○區○○里○○路00000號11樓房屋 (即新北市○○區○○段○○段0000號建物) 全部 5 新北市○○區○地○○段○○○○○段000000地號土地 1/410,000 6 太平洋電線電纜股份有限公司股票  24股 7 金碗國際股份有限公司股票 204,000股 8 勤立生物股份有限公司股票 2800股 9 花旗集團美元公司債券（十 四）基金 100單位 10 柏瑞特別股息收益民月配基金 4297.9單位 11 柏瑞全球非投債B美月配基金 1866.82單位 12 聯博美國收益基金EA-美元-穩定月配息基金  653.168單位 13 鋒裕匯理-美元綜合債券基金 U-南非幣-穩定月配息基金 198.266單位 14 聯博美國收益基金AA-南非幣避險-穩定月配息基金 45.383單位 15 兆豐中國A股基金  7255.16單位 16 富達全球多重資產收益基金 300.61單位 17 第一金中國世紀基金  6480.9單位 

附表二:
編號 帳戶名稱 金額 1 國泰世華商業銀行二重分行活 期儲蓄存款，帳號000000000000號 新臺幣399,696元 2 國泰世華商業銀行二重分行活期儲蓄存款，帳號000000000000號 新臺幣33,735元 3 永豐商業銀行活期存款，帳號 00000000000000號 新臺幣7元 4 永豐商業銀行活期存款，帳號 00000000000000號 新臺幣306,536元 5 永豐商業銀行定期存款 新臺幣1,000,000元 總計  新臺幣1,739,974元 

附表三:
編號 帳戶名稱 金額 1 國泰世華商業銀行二重分行美元外匯活期存款，帳號000000000000號 美元651.19元 2 國泰世華商業銀行二重分行美元外幣定存，帳號000000000000號 美元20,000元 3 國泰世華商業銀行華山分行美元外幣定存，帳號000000000000號 美元30,000元 4 國泰世華商業銀行華山分行美元外匯活期存款，帳號000000000000號 美元31,020.85元 5 永豐商業銀行定期存款 美元78,000元 6 永豐商業銀行活期存款，帳號00000000000000號 美元6,311.57元 總計  美元165,983.61元 

附表四:
編號 帳戶名稱 金額 1 國泰世華商業銀行二重分行歐元外匯活期存款，帳號000000000000號 歐元1,470.18元 2 永豐商業銀行活期存款，帳號 00000000000000號 歐元7,906.45元 總計  歐元9,376.63元 

附表五:
編號 帳戶名稱 金額 1 國泰世華商業銀行華山分行人民幣外幣定存，帳號000000000000號 人民幣30,000元 2 國泰世華商業銀行華山分行人民幣外幣定存，帳號000000000000號 人民幣40,000元 3 國泰世華商業銀行華山分行人民幣外匯活期存款，帳號000000000000號  人民幣2,199.82元 總計  人民幣72,199.82元 

附表六:
編號 帳戶名稱 金額 1 永豐商業銀行活期存款，帳號 00000000000000號 澳幣14.39元 總計  澳幣14.39元 

附表七:
編號 帳戶名稱 金額 1 國泰世華商業銀行華山分行南非幣外匯活期存款，帳號000000000000號 南非幣5,060.93元 總計  南非幣5,060.93元